臺灣臺中地方法院刑事判決　95年度訴字第3569號
公　訴　人　臺灣臺中地方法院檢察署檢察官
被　　　告　甲○○
　　　　　　　　　　（另案於臺灣臺中監獄執行中）
上列被告因毒品危害防制條例案件，經檢察官提起公訴（九十五
年度毒偵字第四一二七號）及移送併辦（九十六年度毒偵字第三
九三號），被告於本院受命法官行準備程序時，對於犯罪事實為
有罪之陳述，經本院合議庭裁定由受命法官獨任適用簡式審判程
序，判決如下：
    主    文
甲○○施用第一級毒品，累犯，處有期徒刑拾月。扣案之注射針
筒壹支沒收。
    犯罪事實
一、甲○○曾於民國九十年間，因施用毒品案件，經觀察、勒戒
    後，認有繼續施用毒品之傾向，再送強制戒治，並由檢察官
    以九十年度毒偵字第四九○四號提起公訴，經本院判處有期
    徒刑九月確定，甫於九十二年七月二十九日執行完畢。強制
    戒治部分則於九十一年十月二十九日執行完畢釋放。猶不知
    悔改，復因吸毒成癮而基於反覆施用第一級毒品之集合性犯
    意，於九十五年七月八日下午十時四十分許至九十六年二月
    十日下午二時止，在臺中縣龍井鄉○○○路○段一一二巷一
    一四號家中及臺中縣沙鹿鎮○○路一九三號旁之空地等處，
    施用第一級毒品海洛因多次。嗣於：(1)九十五年七月八日下
    午十時四十分許，於臺中縣沙鹿鎮○○路一九三號旁之空地
    ，適甲○○甫施用完第一級毒品海洛因後，即為警方查獲，
    並扣得注射針筒一支；(2)於九十五年十一月十一日下午二時
    四十分許，經警依毒品列管人口通知其到場採尿送驗，結果
    呈嗎啡陽性反應而查獲。
二、案經臺中縣警察局清水分局、烏日分局報告臺灣臺中地方法
    院檢察署檢察官偵查起訴及移送併辦。
    理  由
一、被告甲○○於準備程序中，先就上開犯罪事實為有罪之陳述
    ，且所犯係死刑、無期徒刑、最輕本刑為三年以上有期徒刑
    以外之罪，經本院合議庭依刑事訴訟法第二百七十三條之一
    第一項之規定，裁定由法官一人獨任進行簡式審判程序，合
    先敘明。
二、上開犯罪事實，業據被告甲○○於警詢及偵審中坦承不諱，
    並有施用第一級毒品海洛因所用之注射針筒一支扣案為憑。
    且被告於前揭時、地為警查獲後，經警採其尿液送驗結果，
    確呈甲基安非他命陽性反應，有中山醫學大學附設醫院檢驗
    科藥物檢測中心檢驗報告、尿液代號與真實姓名對照表各二
    份在卷可參，足徵被告前揭自白應屬實情。而被告前於九十
    年間，因施用毒品案件，經觀察、勒戒後，認有繼續施用毒
    品之傾向，再送強制戒治，並由檢察官以九十年度毒偵字第
    四九○四號提起公訴，經本院判處有期徒刑九月確定，甫於
    九十二年七月二十九日執行完畢。強制戒治部分則於九十一
    年十月二十九日執行完畢釋放等情，有臺灣高等法院被告前
    案紀錄表、刑案資料查註紀錄表各一份附卷可按。本案事證
    已臻明確，被告犯行洵堪認定。
三、查施用毒品犯行通常極易成癮，一旦身染毒癮，即有於短時
    內密集施用之傾向，此乃立法者於制定毒品危害防制條例第
    十條第一、二項施用第一、二級毒品罪時所已知，參諸同條
    例就施用毒品者另有施予觀察、勒戒或強制戒治等戒除毒癮
    之保安處分，其理自明。是就業已成癮之施用毒品者而言，
    如將個別施用行為在刑法上逐一評價並分別論處罪刑，恐係
    無視於該種犯罪類型反覆實施之特性，而有使行為人承受過
    度且顯不相當刑罰之疑慮。另觀此次修正刑法刪除五十六條
    續犯規定之餘，尚且在修正理由四載明：「至連續犯之規定
    廢除後，對於部分習慣犯，例如竊盜、吸毒等犯罪，是否會
    因適用數罪併罰而使刑罰過重產生不合理之現象一節，在實
    務運用上應可參考德、日等國之經驗，委由學界及實務以補
    充解釋之方式，發展接續犯之概念，對於合乎『接續犯』或
    『包括的一罪』之情形，認為構成單一之犯罪，以限縮數罪
    併罰之範圍，用以解決上述問題。」等語，益見立法者亦深
    知施用毒品犯罪有其本質上之特殊性，非可於連續犯規定刪
    除後，逕將所有施用毒品行為論以數罪併合處罰。而行為人
    各次施用毒品犯行間明顯可分而具有獨立性，核與最高法院
    八十六年臺上字第三二九五號判例意旨所稱「數行為於同時
    同地或密切接近之時地實施」之特性並不相符，已難認合於
    「接續犯」之前提要件。至於學理上「包括一罪」概念中，
    與施用毒品之犯罪型態較有關聯者，應屬「集合犯」之態樣
    ，此即依一般社會通念，特定犯罪行為具有反覆實施之特性
    ，立法者於制定刑罰法律之初，亦已認知該種行為類型之反
    覆性，而有意藉由法條中客觀構成要件之行為要素，涵括上
    開具有反覆實施特性之數個犯罪行為，仍僅接受一次刑法之
    評價為已足。本件被告自九十五年七月八日下午十時四十分
    許至九十六年二月十日下午二時止施用第一級毒品海洛因，
    施用期間長，吸毒行為甚屬密集，顯見被告確已施用第一級
    毒品海洛因成癮，揆諸前揭說明，應係構成要件之行為單數
    ，僅受一次之刑法評價，屬「集合犯」而論以包括一罪。
四、再查，被告甲○○前因施用毒品案件，經強制戒治執行完畢
    並釋放後，五年內再度施用第一級毒品，核其所為，係犯毒
    品危害防制條例第十條第一項之施用第一級毒品罪。被告為
    供自己施用之目的而持有上開毒品，其於施用前後持有海洛
    因之低度行為，應為施用之高度行為所吸收，不另論罪。又
    被告因吸毒成癮，先後多次施用第一級毒品海洛因之犯行，
    因立法者業已考量身染毒癮者反覆施用毒品之特性，乃將特
    定期間內之多數吸毒行為，擬制為法律構成要件之行為單數
    ，為集合犯，僅屬包括一罪而受一次之法律評價。另被告於
    九十五年七月八日以外之施用海洛因犯行，雖未經檢察官詳
    載於起訴書內，然此因與其餘業經記明公訴意旨之施用第一
    級毒品犯行有集合犯之包括一罪關係，已如前述，應為起訴
    效力所及，基於審判不可分原則，本院自應併予審理，附此
    敘明。查被告前因施用毒品案件，經觀察、勒戒後，認有繼
    續施用毒品之傾向，再送強制戒治，並由檢察官以九十年度
    毒偵字第四九○四號提起公訴，經本院判處有期徒刑九月確
    定，甫於九十二年七月二十九日執行完畢，有臺灣高等法院
    被告前案紀錄表及臺灣臺中地方法院檢察署刑案資料查註紀
    錄表在卷可按，其受有期徒刑之執行完畢，五年內故意再犯
    本件法定本刑有期徒刑以上之罪，應依刑法第四十七條第一
    項論以累犯，並依法加重其刑。爰審酌被告曾因施用毒品犯
    行接受強制戒治及入監服刑，竟未能從中記取教訓，深切體
    認毒品危害己身健康之鉅，反而再次趁隙施用第一級毒品海
    洛因，足見被告自制能力尚有未足，而有接受相當期間監禁
    教化之必要，以促其及早矯正吸毒惡習；惟念及施用毒品固
    戕害個人健康至鉅，然就他人權益之侵害仍屬有限，及其犯
    罪目的、手段、犯罪後坦承犯行之態度、施用毒品期間之長
    短、智識程度等一切情狀，量處如主文所示之刑，以示懲儆
    。扣案之注射針筒一支，為被告所有供施打第一級毒品海洛
    因所用之物，業據被告供承在卷，應依刑法第三十八條第一
    項第二款之規定，宣告沒收。
據上論斷，應依刑事訴訟法第二百七十三條之一第一項、第二百
九十九條第一項前段，毒品危害防制條例第十條第一項，刑法第
十一條前段、第四十七條第一項、第三十八條第一項第二款，判
決如主文。
本案經檢察官郭景東到庭執行職務。
中　　華　　民　　國　　96　　年　　3 　　月　　23　　日
                刑事第七庭  法　官  張清洲
以上正本證明與原本無異。
如不服本判決，應於送達後十日內向本院提出上訴狀（須附繕本
），上訴於臺灣高等法院臺中分院。
                            書記官　沈筱玲
中　　華　　民　　國　　96　　年　　3 　　月　　23　　日
附錄論罪科刑法條
毒品危害防制條例第十條第一項：
施用第一級毒品者，處六月以上五年以下有期徒刑。
